【裁判字號】    95,交聲,2
【裁判日期】    950227
【裁判案由】    違反道路交通管理處罰條例聲明異議
【裁判全文】
臺灣臺北地方法院交通事件裁定           95年度交聲字第2號
    原處分機關  交通部公路總局臺北區監理所
    異  議  人
    即受處分人  甲○○
上列受處分人因違反道路交通管理處罰條例案件，對於交通部公
路總局台北區監理所於中華民國九十五年七月四日所為之處分（
原處分案號：北監自裁字裁四０－ＣＧ0000000號），聲
明異議，本院裁定如下：
    主  文
異議駁回。
    理  由
一、按汽車駕駛人，行經有燈光號誌管制之交岔路口闖紅燈者，
    處新台幣（以下同）一千八百元以上五千四百元以下罰鍰，
    並記違規點數三點，道路交通管理處罰條例第五十三條及第
    六十三條第一項第三款定有明文；次按違反道路交通管理事
    件行為人，未依規定自動繳納罰鍰，或未依規定到案聽候裁
    決，處罰機關應於二個月內依基準表逕行裁決之，道路交通
    管理處罰條例第七條之二、違反道路交通管理事件統一裁罰
    基準及處理細則第四十四條第一項分別定有明文；又道路交
    通管理處罰條例第六十五條第一項規定，汽車所有人、駕駛
    人違反道路交通管理，經主管機關裁決後逾十五日未向管轄
    地方法院聲明異議，或其聲明異議經法院裁定確定，而不依
    裁決或裁定繳納罰鍰或不繳送汽車牌照、駕駛執照者，依左
    列規定處理之：一、經處分吊銷汽車牌照或駕駛執照者，由
    公路主管機關逕行註銷。二、經處分吊扣汽車牌照或駕駛執
    照者，按其吊扣期間加倍處分；仍不依限期繳送汽車牌照或
    駕駛執照者，吊銷其汽車牌照或駕駛執照。三、罰鍰不繳者
    ，按其罰鍰數額，易處吊扣汽車牌照或駕駛執照一個月至三
    個月；不依期限繳送汽車牌照或駕駛執照者，吊銷其汽車牌
    照或駕駛執照。至於處理違反道路交通管理事件，有關文書
    送達之程序，依行政程序法之規定；而不能依行政程序法第
    七十二條規定對應受送達人之住居所、事務所或營業所為之
    或對其他得會晤應受送達人之處所送達，亦無法依同法第七
    十三條將文書付與有辨別事理能力之同居人、受僱人或應送
    達處所之接收郵件人員時，得將文書寄存送達地之地方自治
    或警察機關，並作送達通知書兩份，一份黏貼於應受送達人
    住居所、事務所、營業所或其就業處所門首，另一份交由鄰
    居轉交或置於該送達處所信箱或其他適當位置，以為送達；
    由郵政機關為送達者，得將文書寄存於送達地之郵政機關，
    違反道路交通管理事件統一裁罰基準及處理細則第五條、行
    政程序法第七十四條第一項及第二項亦定有明文。
二、本件異議人即受處分人（下稱受處分人）甲○○駕駛其所有
    之車號００一二─ＫＤ號自用小客車，於民國九十四年四月
    月三十日晚間十八時五十二分許，行經台北縣新店市○○○
    路與屈尺路口（往新店方向），明知該處有燈光號誌管制，
    且新烏公路當時行車方向之管制號誌為禁止車輛通行之紅燈
    號誌，竟不遵守該燈光號誌之管制而仍闖越紅燈行駛，經自
    動偵測照相機攝得違規行為影像後，由台北縣政府警察局交
    通隊員警莊榮輝採證後，對車輛所有人即受處分人逕行製單
    舉發，受處分人於應到案日期前申請開立裁決書並指明裁決
    書寄送地址，交通部公路總局台北區○○○○○道路交通管
    理處罰條例第五十三條（原裁決書上贅載第一項）、違反道
    路交通管理事件統一裁罰標準表規定，裁處受處分人罰鍰二
    千七百元，並依第六十三條第一項記違規點數三點。又因受
    處分人逾期未繳納罰鍰或繳送駕駛執照，而於九十四年八月
    十九日被吊銷駕駛執照，並自同日起一年內不得重新考領駕
    駛執照。
三、受處分人甲○○於本院調查時固不否認駕駛上揭自用小客車
    於前開時、地行駛於該路段並有闖越紅燈之事實，惟矢口否
    認其有收到交通部公路總局台北區監理所北監自裁字第裁四
    ０─ＣＧ0000000號裁決書，致無法於期限內繳交罰
    金而遭易處吊扣駕照之處分，辯稱：「裁決書吊銷駕照之後
    ，我去監理站問，他們才將裁決書給我。我異議的理由是監
    理所並沒有依照寄存送達的規定，除了將裁決書放在郵局招
    領外，並製作送達通知書兩份，一份黏貼在送達人住居所，
    一份交由鄰居轉交或放在適當的位置，以為送達。」云云。
    經查：受處分人甲○○駕駛其所有之車號００一二─ＫＤ號
    自用小客車，於民國九十四年四月三十日十八時五十二分許
    ，在台北縣新店市○○○路與屈尺路口（往新店方向），，
    有燈光號誌管制之交岔路口處闖越紅燈之事實，受處分人並
    不否認，並有採證照片二張，其違規闖越紅燈之事實堪以認
    定。又交通部公路總局台北區監理所依法作成違反道路交通
    管理事件裁決書，並以掛號郵寄至受處分人所陳明之裁決書
    郵寄住址即台北縣中和市○○路六十五巷五號六樓（交通部
    公路總局台北區監理所受理民眾歸責駕駛人易處開立裁決書
    紀錄單參照），嗣因未獲會晤應受送達之受處分人本人，亦
    未能付與有辨別事理能力之同居人、受僱人或應送達處所之
    接收郵件人員，因而於九十四年七月十二日將上揭文書寄存
    於送達地之中和泰和街郵局，並作郵務送達通知書兩份，一
    份黏貼於應受送達人住所之門首，另一份置於應受送達處所
    之信箱內，以為送達等情，業據本院依職權查詢，並經中華
    郵政股份有限公司板橋郵局（下稱板橋郵局）函覆本院：應
    交寄甲○○之掛號郵件（即本件裁決書），因經二次投遞未
    果，乃於九十四年七月十二日既存於中和泰和街郵局招領，
    並製作郵務送達通知書二份，黏貼於送達處所之門首及信箱
    等語，此有交通部公路總局台北區監理所九十五年一月二十
    五日北監自字第０九五一００一二七九號函、板橋郵局九十
    五年二月十四日板郵字第０九五０三０００一九號函、交通
    部公路總局台北區監理所送達證書在卷可稽。從而本件原舉
    發機關委託郵政機關所為之上開送達，自合於行政程序法關
    於文書送達之規定，不論受處分人實際有無前往領取該舉發
    通知單，該文書即應於合法送達之日起發生效力。是受處分
    人上開所辯，自不足採。本件受處分人於受合法送達後，既
    未於九十四年八月三日前自動繳納罰鍰或易處吊扣駕駛執照
    ，從而原處分機關於九十四年八月十九日易處吊銷並逕行註
    銷駕駛執照，自無違誤。
四、綜上所述，受處分人所有前開車號之自用小客車確有於前揭
    時地闖越紅燈之違規事實，經自動偵測照相機攝得違規行為
    影像後，由台北縣政府警察局交通隊員警莊榮輝採證後，對
    車輛所有人即受處分人逕行製單舉發，經交通部公路總局台
    北區監理以北監自裁字第裁四０─ＣＧ0000000號裁
    決書裁決，並依法完成送達，受處分人未依規定於九十四年
    八月三日前自動繳納罰鍰，亦未於九十四年八月十八日前繳
    送駕駛執照，原處分機關依道路交通管理處罰條例第六十五
    條第一項第一款規定逕行註銷受處分人駕駛執照，揆諸前揭
    說明，核無違誤，本件受處分人之異議為無理由，應予駁回
    。
五、據上論斷，應依道路交通案件處理辦法第十九條，裁定如主
    文。
中    華    民    國    95    年    2     月    27    日
                          交通法庭法  官  葉珊谷
以上正本證明與原本無異。
如不服本裁定，應於送達後5日內，向本院提出抗告狀。
                                  書記官  顏淑華
中    華    民    國    95    年    2     月    27    日


司法院資訊處製作；財團法人民間司法改革基金會備份。
